臺灣高雄地方法院民事判決　　　　　　　93年度訴字第2900號
原　　　告　甲○○
被　　　告　乙○○
當事人間請求清償借款事件，本院民國94年10月20日言詞辯論終
結，判決如下：
  主  文
原告之訴駁回。
訴訟費用由原告負擔。
  事實及理由
一、原告主張：被告係原告於民國70年至80年間居住於五甲吾家
    新村4 樓公寓時相處十年之鄰居，因二人是熟識之朋友並經
    常一起看股票，被告乃於80年4 月1 日上午約9 時30分許在
    高雄市○○○路元統證卷2 樓之營業大廳，以借錢買股票為
    由向原告借款，而因原告當天下午即欲出國旅遊，遂將原告
    所有之華南銀行南高雄分行帳號000000000000之活期存款存
    摺及印章交付予被告自行提款，嗣被告於80年4 月3 日、同
    年4 月8 日、同年4 月15日，分別自原告上開華南銀行帳戶
    內提領現金新臺幣（下同）250,000 元、350,000 元、40,
    000 元，而總計共向原告借款640,000 元（下稱系爭借款）
    。嗣因被告拒不返還系爭借款，原告遂於88年4 月26日以鳳
    山五甲郵局第121 號存證信函催告被告返還，惟被告仍置之
    不理，爰依消費借貸之法律關係請求被告返還系爭借款等語
    。並聲明：被告應給付原告640,000 元，及自支付命令送達
    翌日起至清償日止，按週年利率5%計算之利息。
二、被告則以：其並未向原告借用系爭借款，原告所提出做為證
    據之三紙取款條上之字跡均非其筆跡，原告並未舉證證明被
    告確向其借用上開借款等語置辯。並聲明：原告之訴駁回。
三、兩造不爭執之事實：
    原告提出供證明被告曾向其借用系爭借款證據之三紙取款條
    中，其中80年4 月3 日及80年4 月8 日之華南商業銀行活期
    存款取款條上之「貳拾伍萬元整」及「參拾伍萬元」等字跡
    ，並非被告之筆跡，而是原告之友人趙亞雄之筆跡，為兩造
    所不爭執，並經證人趙亞雄結證證述屬實（參見本院卷第99
    頁之94年6 月30日言詞辯論筆錄），且有取款條二紙、被告
    之當庭筆跡二份在卷可佐，足認屬實。
四、得心證之理由：
    依兩造上開主張及抗辯，本件所應審理之處應在於原告與被
    告間是否確有原告主張之系爭消費借貸關係存在之爭點上。
    茲分述如下：
（一）按，「當事人主張有利於己之事實者，就其事實有舉證之
      責任。」，民事訴訟法第277 條前段定有明文。次按，「
      稱消費借貸者，謂當事人約定，一方移轉金錢或其他代替
      物之所有權於他方，而他方以種類、品質、數量相同之物
      返還之契約。」，民法第474 條第1 項亦定有明文。再按
      ，「消費借貸，因金錢或其他代替物之交付，而生效力，
      民法第四百七十五條定有明文。查本件系爭借貸字據二紙
      僅載借款之旨，惟均無「當日已收足訖此借款」之記載等
      情，既為原審所認定，而羅○旺於原審復始終否認伊有向
      謝○如借款及謝○如曾交付所稱借貸金錢於伊之事實，則
      謝○如自應就此已交付借款之要物性負舉證責任，乃原審
      未詳研求，遽謂羅○旺已於系爭字據記載其願償還借款，
      應認謝○如確已交付金錢云云而為羅○旺不利之判決，非
      無可議。」；「民事訴訟如係由原告主張權利者，應先由
      原告負舉證之責，若原告不能舉證，以證實自己主張之事
      實為真實，則被告就其抗辯事實即令不能舉證，亦應駁回
      原告之請求。從而上訴人既不能舉證證明其交付被上訴人
      之三百萬元為借款，則其本於消費借貸關係，請求被上訴
      人給付三百萬元及其利息，即屬無據。」，有最高法院87
      年度台上字第1934號判決及82年度台上字第1723號判決之
      意旨可資參照。依上開法條之規定及最高法院判決之意旨
      可知，原告主張被告曾向其借用系爭借款之事實，既為被
      告所否認，則原告自應就兩造間曾有系爭消費借貸之合意
      及借款已交付之事實負舉證之責。
（二）經查，原告主張其係將前述之華南銀行存摺及印章交付予
      被告自行提款，被告並以填寫取款條之方式分別於80年4
      月3 日、同年4 月8 日及同年4 月15日自上開華南銀行帳
      戶內領取250,000 元、350,000 元及40,000元之事實，係
      提出上開3 紙取款條為證，惟被告否認取款條上之字跡係
      其筆跡，揆諸上開法律及最高院判例意旨之說明，原告自
      應就此事實負舉證責任。惟查：
  １、上開3 紙取款條中之80年4 月3 日及80年4 月8 日之華南
      商業銀行活期存款取款條部份：此二張取款條上之「貳拾
      伍萬元整」及「參拾伍萬元」筆跡（取款條上之簽名欄並
      未簽名，而是只以蓋章代替簽名，故簽名欄部份無筆跡可
      資鑑定），係原告之友人趙亞雄之筆跡，而非被告之筆跡
      ，為兩造所不爭執，業見前述，自足以認定屬實；而證人
      趙亞雄亦到庭結證稱：「其中前二張二十五萬及三十五萬
      的筆跡是我的，但是到底是幫原告或被告填的，時間太久
      ，我記不得了。」（參見本院卷第99頁之94年6 月30日言
      詞辯論筆錄）等語，故此二紙取款條自無法做為認定被告
      曾向原告借用系爭借款之有利證據。
  ２、80年4 月15日金額四萬元之華南商業銀行活期存款取款條
      部分：此部份經本院二次將此張取款條，及本院依職權調
      取之被告華南商業銀行存款帳戶開戶資料及印鑑卡及信用
      卡申請書、臺灣土地銀行存款帳戶開戶印鑑卡、當庭筆跡
      、被告申請中國信託商業銀行信用卡及臺灣銀行信用卡之
      附卡人之申請書上之被告筆跡，囑託法務部調查局鑑定後
      ，該局函覆稱：「本案供參鑑之乙○○字樣除當庭寫字跡
      外，平日字跡中多為其簽名，並無相關金額大寫等字樣可
      與取款憑條尚代鑑字跡進行比對，致就現有資料，仍不足
      為憑，歉難鑑定。」等語，有該局94年9 月14日調科貳字
      第0940 0421710號函在卷可稽（參見本院卷第171 頁）。
      故此張取款條上之字跡，自無從證明係被告之筆跡；而原
      告復無法提供其他鑑定機關供鑑定，亦未提出其他證據證
      明此張取款條之筆跡確為被告之筆跡，從而，此張取款條
      亦無法做為認定被告確有向原告借用系爭借款之有利證據
      。
（三）另查，原告雖陳稱其友人許大石及趙亞雄告悉被告確曾向
      其借用系爭借款等語，並聲請訊問證人許大石及趙亞雄。
      惟查，證人許大石於本院係結證稱：「八十年四月一日早
      上九點多在七賢三路的元統證券的大廳，原告下午要出國
      ，我早上拿錢請原告替我帶藥品，我有看到被告，我問原
      告被告是誰，她們在做什麼，她說她們在談借錢的事，我
      有看到原告手上拿存摺，沒有看到拿印章，因為我拿錢給
      原告之後就離開了，所以後來原告有沒有把存摺印章交給
      被告我並不清楚。」、「我沒有看到她們二人交談，我是
      把原告叫去旁邊，我們過去旁邊，原告才跟我講這回事。
      」（參見本院卷第35頁以下之94年1 月27日言詞辯論筆錄
      ）等語；證人趙亞雄則結證稱：「我只知道原告會把印章
      及存摺交給被告，但是應該是幫忙辦理股票交割的事情，
      我印象中沒有聽過他們有借款的事情。」（參見本院卷第
      98頁之94年6 月30日言詞辯論筆錄）等語。依證人之上開
      證詞內容以觀，其二人均係證稱並不清楚兩造間曾有原告
      主張之系爭借款存在，自亦無法做為認定被告確有向原告
      借用系爭借款之有利證據。
五、綜上所述，原告並未舉證證明兩造間曾有系爭消費借貸關係
    存在，依前開法條及判例之意旨，自無從為有利於原告之認
    定，故原告主張兩造間有系爭消費借貸契約存在之事實，自
    不足採信。從而，原告依消費借貸之法律關係請求被告給付
    640,000 元，及自支付命令送達翌日即93年11月27日起至清
    償日止，按週年利率5%計算之利息，為無理由，應予駁回。
六、據上論結：原告之訴為無理由，依民事訴訟法第78條，判決
    如主文。
中　　華　　民　　國　　94　　年　　11　　月　　3　　日
                  民事鳳山分庭法　官　郭文通
正本係照原本作成。
如不服本判決，應於送達後20日內，向本院提出上訴狀並表明上
訴理由，如於本判決送達前提起上訴者，應於判決送達後10日內
補提上訴理由書（須附繕本）。
中　　華　　民　　國　　94　　年　　11　　月　　3　　日
                              書記官　李崑良
